【裁判字號】    90,交聲,173
【裁判日期】    900614
【裁判案由】    違反道路交通管理處罰條例聲明異議
【裁判全文】
臺灣臺北地方法院交通事件裁定              九十年度交聲字第一七三號
    異議人即
    受處分人  甲○○
右列受處分人因違反道路交通管理處罰條例案件，對於臺北市交通事件裁決所中華民
國九十年二月十六日所為之處分（原處分案號：北市裁三字第駕裁二二－ＡＩ000
0000號），聲明異議，本院裁定如左：
        主      文
異議駁回。
        理      由
一、按白實線為停止線之標線，用以指示行駛車輛停止之界限，車輛停止時，其前懸
    部分不得伸越該線，道路交通標誌標線號誌設置規則第一百七十條第一項、第二
    項定有明文；又汽車駕駛人，駕駛汽車有不遵守交通標線之指示，而道路交通管
    理處罰條例第二章無處罰之規定者，處新台幣（下同）九百元以上一千八百元以
    下罰鍰，道路交通管理處罰條例第六十條第二項第三款定有明文；再汽車駕駛人
    駕駛汽車違反道路交通管理處罰條例第六十條第二項第三款規定者，除應依該條
    所規定之罰鍰處罰外，並予記違規點數一點，道路交通管理處罰條例第六十三條
    第一項第一款亦定有明文。
二、本件受處分人即異議人甲○○於民國八十九年十二月十八日上午八時許，駕駛車
    號ＣＱ－七四三九號自用小客車，途經台北市○○街、和平東路設有燈光號誌管
    制之交岔路口，明知路口燈光號誌已經變為禁止通行之圓形紅燈，未迅速煞停而
    超越停止線臨時停車，為台北市政府警察局信義分局交通分隊警員乙○○以拍照
    方式採證，並以受處分人有違反道路交通管理處罰條例第六十條第二項第三款規
    定之行為掣單舉發。嗣受處分人於舉發通知單上所載之應到案日期九十年一月二
    十六日前申訴，原處分機關乃函請舉發機關調查結果，仍認受處分人有上開違規
    行為，遂依道路交通管理處罰條例第六十條第二項第三款、第六十三條第一項第
    一款之規定於九十年二月十六日裁處異議人罰鍰九百元，並予記違規點數一點（
    原處分漏引道路交通管理處罰條例第六十三條第一項第一款規定，應補正，且違
    規地點誤繕為「地址代碼ＡＡ三二一」，應更正為「台北市○○街、和平東路口
    」）。
三、本件受處分人經傳喚因故未到庭，依其聲明異議意旨略以：伊原停於白線後面，
    約近一分鐘後，富陽街口懸掛之燈號轉為紅燈，外側車輛早已往前，致伊誤以為
    燈光號誌已轉為綠燈，故放開煞車往前滑行越線約兩公尺，後才驚覺燈號仍為紅
    燈，伊立刻倒車回線，故雖曾超越白線，卻未有臨時停車之事實，又違規照片伊
    的車輛並非停止的，故無法證明伊紅燈越線臨停，再自動照相應早於富陽街燈號
    為綠燈時，即已拍照，何以遲至四十四秒後才照，足證其確實誤判而滑行，況一
    般駕駛人慣於參考垂直方向之號誌，而該路口非九十度角垂直，且無警示標語，
    提醒駕駛人勿看錯號誌，實有造成陷阱引人違規入罪云云，經查：舉發警員乙○
    ○到庭證稱：只有在紅燈亮時，受處分人越過停止線後壓線就會照相，依舉發相
    片「r445」代表受處分人紅燈亮後停車在四十四點五秒，「r455」代表四十五點
    五秒受處分人仍在那邊，「8021」是我們固定桿的代號，「1ｙ1」就是第一車道
    ，「1ｙ2」就是第二車道，「9」沒有意義，「130」是第一百三十張被照相的，
    我們固定桿的照相總共有二六○張，「ｖ＝07」受處分人的車速，車速不會是計
    程車的車速，且因為第一張照片受處分人車的後輪胎尚壓在停止線上，第二張照
    片受處分人車的後輪胎已經越過停止線，顯然他是往前開不是往後開等語，並有
    違規照片二張在卷為憑，因交通警員掣單舉發違反道路交通管理處罰條例所列之
    違規事實，本質上為行政處分，係公務員基於職務上權力，依法就特定之具體事
    件所為具有公法上效果之單方行政行為，基於公務員為公法上行為具有公信力之
    原則，該行政處分當可被推定為真正，其據以依法處分之事實認定亦為真正無誤
    ，本此公信原則，乃立法者賦予行政機關制定違反道路交通事件統一裁罰標準及
    處理細則，使勤務警員得當機處分（如該細則第二十三條）以達其維護交通秩序
    、安全之行政目的，反之，若謂公務員一切行政行為均需預留證據以證其實，則
    國家行政勢必窒礙難行，據此，刑事訴訟法就犯罪證據有關之規定中與屬行政秩
    序罰之交通違規裁罰本質不合之部分，自不在準用之列，從而，本院經查無任何
    證據足資證明其有捏造事實違法取締之情事，則執勤警員本其維護交通秩序、安
    全職責所為之舉發，自應受到合法、正確之推定。至受處分人誤以為燈光號誌以
    變為綠燈可通行，始放開煞車往前滑行，然並無證據以實其說，且以違規舉發照
    片觀之，受處分人在紅燈亮後四十四點五秒時，後車輪尚壓在停止線上，於四十
    五點五秒時，後車輪將近越過停止線，並有車速時速七公里之反應，自無法依違
    規照片證明受處分人有倒車情形；又固定式照相係以紅燈亮後壓過停止線始拍攝
    ，依違規照片顯示受處分人係在紅燈已亮四十四點五秒後，始行通過停止線，以
    受處分人為停等紅燈之第一輛車，應係在紅燈亮後不久即停等紅燈，然受處分人
    在紅燈亮後四十四點五秒即誤判為紅燈轉成綠燈而可前行，似與常情不符，故受
    處分人應有紅燈越線臨停之行為；末駕駛人駕駛車輛，理應注意道路標誌標線號
    誌設置之規定，尚難因路口未有警示標語或號誌設置不當即可不受道路交通管理
    處罰條例之拘束。是受處分人所辯，尚難遽以採信。本件受處分人確實有紅燈越
    線臨停之違規行為，事證明確，原處分機關依道路交通管理處罰條例第六十五條
    第二項第三款規定裁處罰鍰九百元，並依同條例第六十三條第一項第一款之規定
    ，記違規點數一點，核無違誤，本件受處分人之異議為無理由，自應將其異議駁
    回。
四、據上論斷，應依道路交通案件處理辦法第十九條，裁定如主文。
中      華      民      國    九十      年      六      月     十四     日
                          臺灣臺北地方法院交通法庭
                                  法  官  李  麗  玲
右正本證明與原本無異。
如不服本裁定，應於裁定送達後五日內向本院提出抗告狀。
                                  書記官  江  虹  儀
中      華      民      國    九十      年      六      月     十五     日


司法院資訊處製作；財團法人民間司法改革基金會備份。
